臺灣高等法院刑事判決　　　　　　　　94年度上易字第1446號
上　訴　人　臺灣新竹地方法院檢察署檢察官
被　　　告　乙○○
被　　　告　丙○○
上列上訴人因被告等恐嚇案件，不服臺灣新竹地方法院94年度易
字第110號，中華民國94年6月22日第一審判決（聲請簡易判決處
刑案號：臺灣新竹地方法院檢察署92年度偵續字第1 號、92年度
偵字第1747號，及移送併辦審理：94年度偵字第3810號，原審認
不宜以簡易判決處刑，改依通常程序審判）提起上訴，本院判決
如下：
    主  文
上訴駁回。
    理  由
一、聲請簡易判決處刑意旨略以：被告黃永泉（業經審結，詳後
    述）與被告乙○○為朋友關係，被告乙○○與被告丙○○則
    為兄弟關係。被告黃永泉因需錢孔急，為向被告乙○○借貸
    金錢，竟於民國91年3 月間某日，在新竹市○○路389之2號
    ，竊取其妻甲○○即告訴人所有以案外人許楊淑貞為登記名
    義人之不動產權狀6 紙（包括新竹市○○段○○段第73地號
    土地所有權狀1 紙及坐落同一地號建號為第2182號、第2183
    號、第2184號、第2185號、第2186號之建物所有權狀5 紙；
    被告黃永泉涉犯配偶之間竊盜罪嫌部分，已據告訴人甲○○
    撤回告訴，業經本院為不受理判決），再持該權狀向被告乙○○表示：將以所借得之款項償還前述不動產之抵押貸款以
    利辦理過戶登記等語，並交付前述權狀為借款之擔保，使被
    告乙○○信以為真，分別於91年4月2日、25日，貸予黃永泉
    新臺幣（下同）650,000元、100,000元，惟黃永泉事後拒不
    清償借款，被告乙○○不甘損失，遂由被告丙○○於91年7
    月12日，與數名男子至新竹市○○路389之2號告訴人甲○○
    住處討債，並基於恐嚇之概括犯意，以言語恐嚇告訴人甲○○稱：黃永泉不還錢沒關係，家裡妻小不顧我們會處理等語
    ；又於91年7 月底某日，被告丙○○與被告乙○○基於恐嚇
    之犯意聯絡一同至告訴人上開住處，再以言語恐嚇告訴人甲○○稱：不還錢沒關係，要對許楊淑貞提出告訴，黃永泉的
    部分要找黑社會來處理，你們小孩很多，騎車要小心等語，
    使告訴人甲○○心生畏懼，致生危害安全，因認被告乙○○
    、丙○○2人涉有刑法第305條之恐嚇危害安全罪嫌等語。
二、按犯罪事實應依證據認定之，無證據不得認定犯罪事實；又
    被告之自白，不得作為有罪判決之唯一證據，仍應調查其他
    必要之證據，以察其是否與事實相符；再不能證明被告犯罪
    者，應諭知無罪之判決，刑事訴訟法第154 條第2 項、第15
    6 條第2 項、第301 條第1 項分別定有明文。次按檢察官聲
    請以簡易判決處刑之案件，經法院認為有第451條之1 第4項
    但書第3 款所列之法院於審理後認應為無罪、免訴、不受理
    或管轄錯誤判決之諭知者，應適用通常程序審判之，刑事訴
    訟法第452 條亦有明文。復按所謂證據，係指直接間接足以
    證明犯罪行為之一切證人、證物而言；且事實之認定，應憑
    證據，如未能發現相當證據，或證據不足以證明，自不能以
    推測或擬制之方法，以為裁判基礎，最高法院30年上字第12
    8號、40年臺上字第86 號判例均可資參考。再按刑事訴訟法
    上所謂認定犯罪事實之證據，係指足以認定被告確有犯罪行
    為之積極證據而言，該項證據自須適合於被告犯罪事實之認
    定，始得採為斷罪資料；又認定不利於被告之事實，須依積
    極證據，苟積極證據不足為不利於被告事實之認定時，即應
    為有利於被告之認定，更不必有何有利之證據，且刑事訴訟
    上證明之資料，無論其為直接或間接證據，均須達於通常一
    般之人均不致有所懷疑，而得確信其為真實之程度，始得據
    為有罪之認定，若其關於被告是否犯罪之證明未能達此程度
    ，而有合理懷疑之存在，致使無從形成有罪之確信，根據「
    罪證有疑，利於被告」之證據法則，即不得遽為不利被告之
    認定，最高法院29年上字第3105號、同院30年上字第816 號
    、同院76年臺上字第4986號判例意旨均足資參照。又告訴人
    之告訴，係以使被告受刑事訴追為目的，是其陳述是否與事
    實相符，仍應調查其他證據以資審認，最高法院52年臺上字
    第1300號判例意旨亦足供參考。
三、公訴人認被告乙○○、丙○○涉有刑法第305 條恐嚇危害安
    全之罪嫌，無非係以告訴人甲○○之指訴及證人丁○○於偵
    查中之證述為其主要論據。
四、被告乙○○、丙○○2 人於原審及本院審理時，固不否認曾
    至告訴人家中催討債務，惟均堅詞否認有何恐嚇危害安全犯
    行，被告乙○○辯稱：91年7 月12日是我去告訴人甲○○家
    ，因為黃永泉約我說要還錢，7月15日是甲○○在7月12日承
    諾晚三天還錢，是我和丙○○二個人去，至告訴人家裡時均
    未遇到證人丁○○，不認識證人丁○○（見原審94年6月8日
    審理筆錄）﹔去（告訴人家）兩次，（見本院94年12 月8日
    審理筆錄）等語；被告丙○○則以：我去過告訴人甲○○家
    二次，7月15 日有去，另外一次時間忘記了，二次都是和乙○○一起去（見原審94年6月8日審理筆錄），我去兩次，兩
    次都在外面，沒有恐嚇（見本院94年12月8 日審理筆錄）等
    語置辯。經查：
（一）證人丁○○於92年2 月13日檢察官訊問時證稱：「（問：
      你有無看到有人到甲○○家討債？）我在91年7 月12日晚
      上7點多到甲○○家收會錢，甲○○參與我召集的10,000
      元互助會，她是活會，我到場時丙○○偕同其他3 名不詳
      姓名男子在場，丙○○在場有表示【不還錢沒關係，我姪
      子會處理，我姪子說看要剁手還是剁腳】，另1 名在場的
      男子又拿1 張授權書說【債權如果交給我們公司處理沒有
      那麼便宜，是10天1 期】，接著丙○○又對著甲○○說【
      你跟黃永泉講叫他要有分寸，家裡妻小不顧也沒有關係，
      我們會處理】，我看甲○○聽了很害怕，臉色都變了，我
      一直在場陪甲○○，直到丙○○等人於晚上9 點多離去，
      另外一次是在7 月底，甲○○打電話跟我說她家門口有很
      多人她不敢出門，我還幫她通知甲○○的女兒，叫她暫時
      不要回家，後來我有到場查看丙○○、乙○○有在場，另
      外3 個我不認識，我聽到他們在現場大聲叫罵，有說到【
      不還錢沒關係，要對許楊淑貞提出告訴，黃永泉的部分要
      找黑社會來處理】，現場乙○○還對甲○○說【你們小孩
      很多，騎車要小心】，然後還一直問甲○○的小孩怎麼還
      沒有回來，我看甲○○都嚇壞了。」（見92年度偵續字第
      1號偵卷第16頁）等語在卷。
（二）然告訴人甲○○於94年6月8日原審審理時證述：
      (1)91年7月12日被告丙○○與其他3名不詳姓名成年男子至
        告訴人家裡，證人丁○○並未進到告訴人家裡，僅在告
        訴人家門外有聽到聲音，亦未和被告2 人及其他人照面
        ，證人丁○○是在被告走後，才進告訴人家裡等語。
      (2)91年7月底被告2人至告訴人家裡，證人丁○○亦未在場
        ，本來有打電話給證人丁○○要她來，丁○○本來要來
        ，但我沒有遇到她等語。
　　　則證人丁○○既未親自見聞被告乙○○、丙○○2 人與告
      訴人間之對話，亦未見到被告2 人，如何知悉被告丙○○
      與告訴人間之對話內容？且證人丁○○既未與被告2 人照
      面，如何得知何人是乙○○？何人是丙○○？且證人丁○○證述其於91年7月底被告2人再次至告訴人家裡時，曾到
      場看到被告乙○○、丙○○2 人在場，即令人有所懷疑，
      是證人丁○○於偵查中之證述顯有瑕疵。是被告乙○○供
      稱至告訴人家裡時均未遇到證人丁○○ ，應屬可採。
      (3)告訴人即證人甲○○復證稱：「被告2人去家中有4次，
        每次含被告都是3、4人，每次都只有伊在家裡，被告去
        了4次，黃永泉有去第二分局報案2次，不知道有無製作
        筆錄。（受命法官問：你在家裡，為什麼是黃永泉去報
        案？）答：黃永泉有打電話回來，我跟他講被告2 人都
        很兇，你要趕快去報案。（受命法官問：4 次乙○○或
        丙○○到你家，都是黃永泉打電話約他們來你家談債務
        的問題？）答：是。」等語綦詳在卷。
      按被告2人所以至告訴人甲○○家裡，係因黃永泉約被告2
      人至其家裡商談債務事宜，倘被告丙○○（或被告乙○○
      ）於91年7 月12日對告訴人已涉犯恐嚇危害安全罪嫌，且
      黃永泉亦已報警處理，則黃永泉何以仍邀約被告2 人至其
      家中商談債務事宜，且未留在家中與被告2 人商談，而獨
      留告訴人1 人在家裡？告訴人又豈不會心生畏懼，而單獨
      在家裡與被告2 人會談？以上所述，均顯與常情不符。
（三）綜上所述，本件公訴意旨據以認定被告乙○○、丙○○涉
      犯恐嚇危害安全罪罪嫌所憑之證據（告訴人甲○○之指訴
      、證人丁○○偵查中之證述），均無法認定被告等確有何
      恐嚇危害安全之不法情事，是本件公訴意旨於訴訟上之證
      明，尚未達於通常一般之人均不至於有所懷疑而得確信被
      告犯罪之程度，亦即本案仍有合理懷疑之存在，依「罪證
      有疑，利於被告」之證據法則，自不得遽為不利被告等之
      認定。被告等前揭所辯尚堪採信。此外，本案復查無其他
      積極證據或具體事證足資證明被告等有何公訴意旨所指之
      恐嚇危害安全犯行，揆諸前揭法條及判例意旨，本件既不
      能證明被告等犯罪，自應依法為無罪判決之諭知。
（四）原審本同上見解為被告等無罪之判決，核無不合。檢察官
      上訴意旨仍以證人丁○○於偵查中有瑕疵之證述據以指摘
      原判決不當，並聲請傳喚證人丁○○到庭為完整之陳述，
      然證人丁○○業經本院依址傳喚，經查原送達處所已無此
      人，此有送達文書不能送達事由報告書乙紙附本院卷可稽
      。且其偵查中之證言並不能證明被告犯罪已如前述，本院
      認無再傳喚其到庭之必要。是檢察官之上訴核無理由，應
      予以駁回。
（五）移送併辦部分（94年度偵字第3810號）：公訴人以被告黃
      永泉意圖為自己不法之所有，於91年3 月間某日，在新竹
      市○○路389之2號竊取告訴人甲○○所有而信託登記於其
      友人許楊淑貞名下之不動產所有權狀後，於同年4 月間，
      持向被告乙○○以重利方式借款並供擔保使用，嗣於92年
      7 月間，因被告黃永泉未依期清償，被告乙○○、丙○○
      乃夥同姓名年籍不詳之數名男子，前往告訴人位於新竹市
      ○○路389之2號住處，以恐嚇安全之犯罪手段討債，因認
      被告黃永泉、乙○○、丙○○等人分別涉有竊盜、詐欺、
      侵占、妨害自由及恐嚇取財等罪嫌而移送本院併案審理，
      因本案被告黃永泉所涉竊盜犯行，業經原審為不受理判決
      ，另被告乙○○、丙○○2 人所涉恐嚇危害安全犯行既屬
      不能證明而應諭知無罪判決，檢察官上開移送併辦部分，
      即與本案難謂有裁判上一罪之關係，本院無從併予審理，
      應退回由檢察官另為適法處理，併此敘明。
據上論斷，應依刑事訴訟法第368條，判決如主文。
本案經檢察官張秋雲到庭執行職務。
中　　華　　民　　國　　94　　年　　12　　月　　22　　日
　　　　　　　　　刑事第十四庭審判長法　官 張連財
　　　　　　　　　　　　　　　　    法　官 林明俊
　　　　　　　 　 　　　　　　　　　法　官 楊照男
以上正本證明與原本無異。
不得上訴。
                                    書記官 陳秋雄
中　　華　　民　　國　　94　　年　　12　　月　　22　　日
